臺灣高雄地方法院刑事判決　　　　　　　　　　　　九十二年度訴字第一九二五號
　　公　訴　人　臺灣高雄地方法院檢察署檢察官
　　被　　　告　戊○○
右列被告因強盜等案件，經檢察官提起公訴（九十二年度偵緝字第七號、九十二
年度偵字第一○八八六號），本院判決如左：
    主  文
戊○○意圖為自己不法之所有，而侵占自己持有他人之物，累犯，處有期徒刑肆月；
又意圖為自己不法之所有，攜帶兇器，以脅迫至使不能抗拒，而取他人之物，累犯，
處有期徒刑柒年貳月；又攜帶兇器逾越門扇竊盜，累犯，處有期徒刑柒月。應執行有
期徒刑捌年。
    事  實
一、戊○○曾於民國八十七年間因懲治盜匪條例案件經本院判處有期徒刑二年確定，
    於八十九年十一月八日縮刑期滿執行完畢。猶不知悔改，(一)戊○○於九十年十月
    中旬，在高雄縣鳳山市○○○路一九二巷一○五弄三九友人號乙○○住處，向乙○○胞弟林建甫借得乙○○所有之車牌號碼ＸＶＯ—○五九號機車騎用，詎戊○○於借得該機車後，竟意圖為自己不法之所有，將持有之上開機車，以變易持有
    為所有之意思予以侵占入己，而未返還予乙○○。(二)戊○○又另行起意，意圖為
    自己不法之所有，於九十一年九月二十三日十六時五十分許，頭戴半罩式安全帽
    ，腰繫一把長約三、四十公分之尖刀，騎乘上開機車至丁○○經營位於高雄縣茄
    定鄉○○村○○路○段七八五號之「甜蜜檳榔攤」，佯裝向丁○○購買一包七星
    牌香煙，待丁○○給煙時，藉機進入該檳榔攤攤位內，靠近丁○○身邊，向丁○○問有否新台幣（下同）五百或一千元，同時亮出其繫在腰際之上述尖刀，施以
    脅迫致使丁○○不能抗拒，丁○○因心生畏懼逃至檳榔攤外，戊○○隨即自行搜
    取丁○○所有置放在檳榔攤電話機下之新台幣（下同）二千三百元，得手後騎乘
    上開機車逃離，旋經路過之路人記下上開機車之車牌號碼，交由丁○○報警查獲
    。(三)戊○○又意圖為自己不法之所有，另行起意，於九十二年五月十九日下午六
    時前之某時，至位於高雄縣燕巢鄉○○路○○段五十二地號土地上丙○○○用以
    放置農具、無人居住之工寮內，以不明方式鬆開用以固定工寮鐵門於牆壁上之門
鉸鍊螺絲，挪開工寮鐵門，而逾越進入工寮內，並持工寮內之鋸子將丙○○○放
    置在工寮內之鋤頭、塑膠管鋸斷（毀損部分未據告訴），再將上述已鋸斷之鋤頭
    、塑膠管、及紙箱二捲（重十一公斤，公訴人誤載為紙箱二個）、鋁門一個、鋁
    窗二個、手推車一台（均屬丙○○○所有）移出堆置於工寮外，復於翌日上午十
    二時，騎乘向不知情之陳志鵬（業經檢察官另為不起訴處分確定）所借用之機車
    ，將上述堆置在工寮外之物品（除塑膠管外），載運至位於高雄縣燕巢鄉林厝巷
    二十九弄二十四號不知情之蔡榮泰所經營燕利舊貨行販賣，而為丙○○○報警當
    場查獲。
二、案經高雄市政府警察局湖內、岡山分局移送臺灣高雄地方法院檢察署檢察官偵查
    起訴。
    理  由
壹、程序方面：
    按被告以外之人（含共同被告、共犯、被害人、證人等）於審判外之言詞或書面
    陳述，除法律有規定者外，不得作為證據，新修正刑事訴訟法第一百五十九條第
    一項定有明文，被告戊○○爭執證人丙○○○、蔡榮泰警詢之證據能力，復查無
    有第一百五十九條之二、三之傳聞法則例外情形，是證人丙○○○、蔡榮泰於警
    詢所為證言，應無證據能力。
貳、實體方面：
一、訊據被告戊○○坦承上開侵占、及攜帶凶器強盜犯行，惟矢口否認有何竊盜犯行
    ，辯稱：「陳志鵬用摩托車載我到燕巢中正路案發處，是陳志鵬說放在工寮外的
    紙箱等物品沒有人要，要我在載去中古商處賣掉，我載東西去中古商處，陳志鵬
    留在原地等。」云云。惟查：
  (一)被告向告訴人乙○○之弟林建甫借得告訴人乙○○所有車牌號碼ＸＶＯ—○五九
    號機車後，即予侵占入己等情，業據被告坦承不諱，核與告訴人乙○○指訴：「
    戊○○在九十年十月中旬，在鳳山市○○○路一九二巷一０五弄三九號住宅內，
    向林建甫借該車說要去買一包檳榔就一去沒有回頭。戊○○是我朋友，因為他當
    時沒有騎機車到我家，為給他方便才借給他，但迄今都尚未歸還。」等語（湖內
    分局警卷六頁、九十二年偵字第三九九六號卷二一頁）相符，並有車籍作業系統
    --查詢認可資料一紙附卷可證（湖內分局警卷六頁）。被告雖另稱上述車牌號碼
    ＸＶＯ—○五九號機車，已於九十一年十月間失竊等語，然其亦自承並未報警，
    而無任何證據可資佐證失竊一事，況侵占罪為即成犯，被告於借得上開機車後，
    既已變異原持有意思為不法所有意思，侵占罪即已成立，縱事後該機車確有遭竊
    ，亦無礙被告之侵占罪責。
  (二)被告於九十一年九月二十三日持尖刀至檳榔攤強盜丁○○得手二千三百元等情，
    業據被告坦承不諱，核與證人丁○○證稱：「被告說要向我買香菸，我拿香菸給
    被告，被告沒有接手就衝進檳榔店內，問我有沒有五百元或一千元，被告就靠在
    我身邊，並亮出他繫在腰邊的刀，我很害怕，不敢抵抗，跑出去喊救命，我看到
    他拿壓在電話下面的錢共二千三百元，戊○○作案後將停放在旁之機車騎走，後
    來有人抄機車車號：ＸＶＯ—○五九號給我。」等語（九十二年度偵字第三九九
    六號卷十一頁、本院卷七四至七六頁）大致相符。按恐嚇取財與強盜罪，二者就
    其同具有不法得財之意思，及使人交付財物而言，固無異趣，但就被害人是否喪
    失意思自由，不能抗拒言之，前者被害人尚有意思自由，後者被害人之意思自由
    已被壓制，達於不能抗拒之程度，故恐嚇取財罪，其恐嚇行為雖不以將來之惡害
    通知為限，即以目前之危害相加，亦屬之。但必其強暴、脅迫手段，尚未使被害
    人達於不能抗拒之程度始可，如其強暴、脅迫行為，已使被害人喪失意思自由，
    達於不能抗拒之程度，即應構成強盜罪，而非恐嚇取財罪。又強盜罪之強暴、脅
    迫，以所施用威嚇之程度，客觀上足以壓抑被害人之意思，至使不能抗拒為已足
    ，最高法院八十七年度台上字第二二七八號、八十七年度台上字第三七０五號判
    決可資參照。被告靠近證人丁○○身邊，並亮出繫於腰際之上述尖刀，已如前述
    ，而該尖刀長度約三、四十公分左右，形狀些微彎曲，業經證人丁○○證述詳盡
    ，持以傷人，顯可對人之身體、生命造成相當之危害，係屬具有相當殺傷力之凶
    器，以被害人係肉體之軀，且為女性，更難免於遭受尖刀攻擊而有傷亡之虞，是
    在此瞬間急迫之情形下，衡之常理，已足令一般人感受生命、身體遭受積極迫切
    之危害，輔以證人丁○○證稱指稱當時非常害怕等語，益徵被害人處於上開情形
    下，心理之畏懼已達喪失意思自由之程度。再衡諸社會通念以觀，社會一般大眾
    如處於上開情形下，大都咸認若不服從被告命令，勢將激怒被告而導致其持刀傷
    人之可能。故本件被告之脅迫行為，於客觀上自已達使一般人在身體上、精神上
    處於不能抗拒之狀態。
  (三)被告竊盜丙○○○所有之紙箱等物品之經過，業據證人丙○○○證述：「我於五
    月十九日下午約六時左右，發覺到我家工寮的門被拔下來，門的螺絲被卸下，但
    是不拿工具也可以卸下，不知道竊賊是用何方式卸下的，工寮內的鋤頭、塑膠管
    也被竊賊拿工寮內的鋸子鋸成一節一節的，連同紙箱二捲、鋁門一個、鋁窗二個
    、手推車一台移出堆置於工寮外。該工寮只是單純的放農具，平日無人居住。我
    發現後就先打電話報警，隔天我到路上等竊賊，看到被告出現，我再打電話回家
    給我兒子，請他會同警察過來，我則跟蹤被告到舊物商那邊，當時被告車上裝的
    都是我的東西，只有塑膠管還沒有被拿走，後來警察有發還被竊的東西給我，但
    因鋤頭被鋸壞了，我就乾脆賣給舊物商，警察就沒有發還鋤頭。」等語明確（本
    院卷六九至七一頁），並有贓物認領保管條一份、現場工寮鐵門旁遭挪開及塑膠
    管遭鋸斷照片二張在卷可證，雖被告辯稱：因陪同前往現場之妻舅陳志鵬告知放
    在工寮外的紙箱等物品沒有人要，才載運紙箱等物品去舊貨商處販賣，並不知何
    人卸下工寮大門等語，然另案被告陳志鵬堅稱：伊未曾到過該工寮，伊僅有借被
    告機車，並不知被告借機車作何用途等語（九十二年偵字第一○八八六號卷二四
    頁），且證人丙○○○亦於本院證稱只有看到被告一人去載運紙箱等物品等語明
    確，是被告上開所辯，顯不足採。又證人丙○○○雖於偵查中指稱竊賊有二人等
    語，然其於本院審理中已明確指證：「我當時在路上等竊賊出現，只有看到被告
    一人，之前會說有二人行竊，是因為聽到被告告訴警察說他和他舅子去載東西，
    所以才說是二人行竊。」等語（本院卷七一頁），則有關竊賊有二人一節，顯非
    證人丙○○○所親聞親見，而無證據能力，自無從採為論罪科刑之依據。
  (四)綜上所述，被告所辯顯屬卸責之詞，不足採信。本件事證明確，被告犯行堪以認
    定。
二、被告向告訴人乙○○之弟林建甫借得告訴人乙○○所有車牌號碼ＸＶＯ—○五九
    號機車後予侵占入己，核其所為係犯刑法第三百三十五條第一項普通侵占罪。又
    被告持尖刀強盜證人丁○○，係犯強盜罪而有刑法第三百二十一條第一項第三款
    之情形，自應論以同法第三百三十條第一項之攜帶兇器強盜既遂罪。公訴意旨之
    起訴事實中已載明被告持尖刀強盜證人丁○○，其證據與所犯法條欄內卻論以刑
    法第三百二十八條普通強盜罪，顯屬誤引，並經公訴人於本院審理中當庭予以更
    正，自無庸變更法條，併予敘明。又由證人丙○○○所有之塑膠管遭鋸斷之情形
    觀之，該鋸子應係質地堅硬，客觀上足以供凶器使用，否則無法鋸斷塑膠管、鋤
    頭等物，則被告前往證人丙○○○所有之上述工寮，以不明方法，鬆開鐵門之門
    鉸鍊螺絲，挪開工寮之鐵門，逾越進入該工寮內行竊，且以工寮內之鋸子，將置
    放工寮內之塑膠管、鋤頭鋸成一節一節後加以竊取，核其所為，係犯刑法第三百
    二十一條第一項第二款、第三款之攜帶凶器、逾越門扇之加重竊盜罪。公訴人認
    被告此部分所為係犯刑法第三百二十條第一項之竊盜罪，尚有未洽，惟起訴之社
    會基本事實同一，本院自得變更起訴法條後加以審理。被告先後前往證人丙○○○所有之上述工寮竊盜之行為，時間緊接，地點相同，顯係基於同一竊盜犯意下
    之接續行為，應僅論以一罪。公訴意旨雖未論及被告於九十二年五月十九日下午
    六時前之某時至丙○○○所有上述工寮行竊之行為，然此部分既與公訴人起訴被
    告於同月二十日至該工寮竊盜行為，有接續犯之實質上一罪關係，本院自得加以
    審究，附此敘明。被告所犯前開三罪間，犯意各別，罪名不同，應分論併罰。被
    告曾於八十七年間因懲治盜匪條例案件經本院判處有期徒刑二年確定，於八十九
    年十一月八日縮刑期滿執行完畢，有臺灣高等法院被告全國前案紀錄表在卷可證
    ，其於有期徒刑執行完畢後，五年以內再犯有期徒刑以上之本罪，為累犯，應依
    刑法第四十七條之規定，加重其刑。審酌被告於借得他人機車後，竟易持有為所
    有意思予以侵占，又持刀強盜，另攜帶凶器逾越門扇竊盜，其惡性及對社會治安
    之危害實屬重大，對被害人之危害非淺，及其侵占、強盜及竊盜所得財物價值，
    犯後坦承部分犯行，在庭態度良好，及證人丙○○○業已領回部分財物，降低損
    失等一切情狀，分別量處如主文所示之刑，並定其應執行之刑。又尖刀一把，雖
    為被告所有持之強盜丁○○所用之物，然未據扣案，且業經被告丟棄，為被告自
    承在卷，應已滅失，為免將來執行困難，故不予宣告沒收。另鋸子一把，雖為供
    被告竊盜所用之物，然為證人丙○○○所有，業據證人丙○○○供述明確，自無
    從為沒收之宣告，併此敘明。
據上論斷，應依刑事訴訟法第二百九十九條第一項前段、第三百條，刑法第三百二十
一條第一項第二款、第三款、第三百三十條第一項、第三百三十五條第一項、第四十
七條、第五十一條第五款，罰金罰鍰提高標準條例第一條前段，判決如主文。本案經
檢察官甲○○到庭執行職務。
中    華    民    國    九十三    年      四      月          二        日
                                  臺灣高雄地方法院刑事第十一庭
                                      審判長法  官  徐  美  麗
                                            法  官  高  增  泓
                                            法  官  陳  億  芳
右正本證明與原本無異。
如不服本判決，應於判決送達後十日內，向本院提出上訴狀。
                                            書記官  李  梅  芬
中    華    民    國    九十三    年      四      月          五        日
附錄本判決論罪法條
中華民國刑法第三百三十五條 (普通侵占罪)
意圖為自己或第三人不法之所有，而侵占自己持有他人之物者，處五年以下有期徒刑
、拘役或科或併科一千元以下罰金。
前項之未遂犯罰之。
中華民國刑法第三百三十條
犯強盜罪而有第三百二十一條第一項各款情形之一者，處七年以上有期徒刑。
前項之未遂犯罰之。
中華民國刑法第三百二十一條
犯竊盜罪而有左列情形之一者，處六月以上、五年以下有期徒刑：
一  於夜間侵入住宅或有人居住之建築物、船艦或隱匿其內而犯之者。
二  毀越門扇、牆垣或其他安全設備而犯之者。
三  攜帶兇器而犯之者。
四  結夥三人以上而犯之者。
五  乘火災、水災或其他災害之際而犯之者。
六  在車站或埠頭而犯之者。
前項之未遂犯罰之。
